【裁判字號】    97,抗,1378
【裁判日期】    970828
【裁判案由】    發還擔保金
【裁判全文】
臺灣高等法院民事裁定                  97年度抗字第1378號
抗  告  人    五兆赫科技股份有限公司
兼法定代理人  乙○○
送達代收人    甲○○
抗告人因與相對人集凱科技股份有限公司間聲請發還擔保金事件
，對於中華民國97年7月2日臺灣板橋地方法院97年度聲字第1255
號所為裁定，提起抗告，本院裁定如下：
    主  文
抗告駁回。
抗告訴訟費用由抗告人負擔。
    理  由
一、抗告人五兆赫科技股份有限公司（下稱五兆赫公司）於原法
    院聲請意旨略以：相對人前聲請假扣押事件，經原法院93年
    度裁全字第845號裁定准許在案，伊乃依該裁定向臺灣臺北
    地方法院提存所提供擔保金新臺幣（下同）1220萬，有該院
    93年度存字第2120號提存書為證，嗣上開假扣押裁定經原法
    院97年度全聲字第45號裁定撤銷，並於97年4月7日確定在案
    ，爰依民事訴訟法第104條第1項第1款應供擔保原因消滅之
    規定，聲請返還上開擔保金1220萬元等語，並提出原法院93
    年度裁全字第845號裁定、臺灣臺北地方法院提存所93年度
    存字第2120號提存書、原法院97年度全聲字第45號裁定暨確
    定證明書為據。
二、抗告人五兆赫公司及乙○○抗告意旨略以：依民事訴訟法第
    495條之1準用第446條規定，訴訟標的對於數人必須合一確
    定時，得於抗告時追加該他人為當事人，而本件擔保金為抗
    告人2人共同提存，應由2人共同取回，乃追加乙○○為抗告
    當事人。又相對人聲請假扣押所欲保全執行之請求包含抗告
    人2人之財產範圍，相對人假扣押原因既已消滅，且其自始
    至終皆未對抗告人乙○○就請求保全之事項起訴，足證對抗
    告人2人均無續行假扣押之必要。再原法院97年度全聲字第
    45號裁定係對整體假扣押所為之撤銷，雖債務人僅列抗告人
    五兆赫公司，然效力應及於抗告人乙○○，爰依法聲請返還
    擔保金之聲請云云。
三、經查：
（一）抗告人乙○○部分：
   1、按抗告為受裁定之當事人或其他訴訟關係人對於裁定聲明
      不服之方法。不論為當事人或其他訴訟關係人，必以「受
      裁定」者為限，始對之有抗告權。是縱屬訴訟關係人，苟
      非「受裁定」之人，亦不能認其有抗告權存在。最高法院
      44年度台抗字第104號判例、79年度台抗字第411號裁判意
      旨足參。
   2、查本件僅抗告人五兆赫公司具狀向原法院聲請返還擔保金
      ，經由原法院裁定駁回其聲請，顯然原法院並未對抗告人
      乙○○為任何裁定，抗告人乙○○既非「受裁定」之當事
      人，揆揭上開說明，自無准其對原裁定提起抗告之餘地。
      乃抗告人乙○○以追加方式併列為抗告人，求予廢棄原裁
      定，於法自有未合。
（二）抗告人五兆赫公司部分：
   1、按應供擔保之原因消滅者，法院應依供擔保人之聲請，以
      裁定命返還其提存物或保證書，民事訴訴法第104條第l項
      第l款定有明文，依同法第106條之規定，於其他依法令供
      訴訟上之擔保者，亦準用之。次按，假扣押裁定必有假扣
      押之原因消滅、債權人受本案敗訴判決確定或其他命扣押
      之情事變更者，債務人得聲請法院裁定撤銷，或由債權人
      聲請法院裁定撤銷，此觀民事訴訟法第530條第1項、第3
      項之規定自明。故債務人依假扣押裁定為免假扣押而供擔
      保者，嗣後該假扣押裁定被撤銷確定，應認供擔保之原因
      消滅，債務人得聲請法院以裁定命返還其提存之擔保金（
      最高法院88年度台抗字第227號裁定參照）。
   2、本件相對人以對抗告人五兆赫公司、乙○○間之損害賠償
      事件聲請假扣押，經原法院於93年2月25日以93年度裁全
      字第845號裁定准予假扣押，並於相對人提供擔保後，由
      原法院以93年度執全字第478號假扣押執行程序執行在案
      。嗣後因相對人所提起本案訴訟已遭駁回確定在案，有原
      法院93年度重訴字第193號、本院94年度重上字第342號判
      決、最高法院96年度台上字第2747號民事判決在卷可稽，
      相對人亦於93年9月27日具狀向原法院執行處撤回93年度
      執全字第478號假扣押執行程序。惟嗣後僅抗告人五兆赫
      公司一人具狀聲請撤銷假扣押裁定，經原法院以97年度全
      聲字第45號裁定予以准許，有原法院93年度裁全字第845
      號裁定、臺北地方法院提存所93年度存字第2120號提存書
      、原法院97年度全聲字第45號裁定暨確定證明書為據（見
      台北地方法院97年度聲字第1529號卷第4-9頁），並經原
      法院調取前開案卷查明無訛，據此自難認原法院93年度裁
      全字第845號假扣押裁定中有關抗告人乙○○部分已一併
      經原法院以97年度全聲字第45號裁定一併予以撤銷。則抗
      告人乙○○部分之假扣押裁定既未經撤銷，自難認其應供
      擔保之原因消滅，從而抗告人五兆赫公司聲請發還其與抗
      告人乙○○共同提供之擔保金1220萬元，於法尚有未合，
      不應准許。原法院裁定駁回抗告人五兆赫公司之聲請，核
      無違誤，抗告意旨指摘原裁定不當，求予廢棄，為無理由
      ，應予駁回。
四、據上論結，本件抗告人乙○○之抗告為不合法，抗告人五兆
    赫公司為無理由，爰裁定如主文。
中    華    民    國    97    年    8     月    28    日
                    民事第十四庭
                        審判長法  官   張  蘭
                              法  官   鄭純惠
                              法  官   黃麟倫
正本係照原本作成。
乙○○不得再抗告。
五兆赫公司除以適用法規顯有錯誤為理由，並經本院許可外，不
得再抗告。如提起再抗告，應於收受後10日內委任律師為訴訟代
理人向本院提出再抗告狀。並繳納再抗告費新台幣１千元。
中    華    民    國    97    年    9     月    1     日
                              書記官   紀昭秀


司法院資訊處製作；財團法人民間司法改革基金會備份。
